高雄高等行政法院簡易判決
　　　　　　　　　　　　　　　　　　　　96年度簡字第84號
原　　　告　甲○○○
被　　　告　台南市政府
代　表　人　乙○○　市長
上列當事人間因身心障礙者保護法事件，原告不服內政部中華民
國96年1月5日台內訴字第0950186671號訴願決定，提起行政訴訟
。本院判決如下：
    主  文
原告之訴駁回。
訴訟費用由原告負擔。
    事實及理由
一、緣原告於台南市○○路○段254號樺谷飯店806室從事違法之
    按摩行為，經被告所屬警察局第三分局於民國（下同）95年
    8月16日17時許至該處臨檢時查獲，乃以95年8月17日南市警
    三行字第09543016140號函檢送現場紀錄表及調查筆錄，請
    被告依法裁處；被告乃以原告違反身心障礙者保護法第37條
    第1項前段及第65條第1、2項規定，裁處原告新台幣（下同
    ）2萬元罰鍰，原告不服，提起訴願，經遭決定駁回；遂提
    起本件行政訴訟。
二、原告主張：原告於調查筆錄中自承為男客人從事手與腳、背
    部全身推拿、經絡鬆筋，惟「推拿」與「按摩」不但名詞不
    相同，且作法亦有異，自不符合身心障礙者保護法第37條之
    規定，被告之處罰顯非適當，乃訴請撤銷訴願決定及原處分
    云云。被告則以：（一）依身心障礙者保護法第37條第1項
    前段規定：「非本法所稱視覺障礙者不得從事按摩業。」，
    另同法第65條第1項、第2項則規定：「違反第三十七條第一
    項者，處新台幣一萬元以上三萬元以下罰鍰並限期改善。」
    「前項違法事件如於營業場所內發生並依前項標準加倍處罰
    場所之負責人或所有權人。」。又視覺障礙者從事按摩業資
    格認定及管理辦法（原名稱按摩業管理規則，以下簡稱視覺
    障礙者按摩業管理辦法）第4條規定：「按摩業之手技，包
    括：輕擦、揉捏、指壓、叩打、震顫、曲手、運動及其他特
    殊手技。」。（二）原告主張其在台南市○○路○段254號「
    樺谷飯店」806室，以「泰式推拿」手法為客人從事經絡推
    拿，因「推拿」與「按摩」為截然不同名詞，作法也非一致
    ，故自認非為從事按摩為業云云，惟依內政部91年6月5日台
    內社字第0910016671號所作函釋：「．．．二、．．．另依
    按摩業管理規則第4條規定：『按摩業之手技，包括：輕擦
    、揉捏、指壓、扣打、震顫、曲手、運動及其他特殊手技』
    ．．．。三、有關坊間推拿館、瘦身及護膚美容等行業如以
    變相之推拿、或無（或未使用）瘦身、護膚美容設備，卻有
    運用『手技』為消費者服務之實者，如未當場發現其從事按
    摩時，自不宜謂其係現從事按摩；既其已承認有從事違法之
    按摩行為且有事實足資證明者，當應依身心障礙者保護法及
    按摩業管理規則處理之。」，本件原告於起訴書中指稱其僅
    從事「泰式推拿」為業及被告警察局第三分局海南派出所之
    95年8月16日17時所製作偵訊筆錄中，原告亦自認「有幫不
    特定顧客從事全身按摩」、「為個人服務，無受雇他人。按
    摩之價金1小時為1200元整」等證詞，顯見原告以傳統民俗
    療法為名從事按摩業為實，另原告未具備身心障礙者保護法
    所定之法定條件，應有相當事證足認原告違反身心障礙者保
    護法第37條規定，被告乃依身心障礙者保護法第65條第2項
    之規定，以95年8月23日南市社助字第09500741540號處分書
    裁處原告2萬元，揆諸首揭規定，並無不合，乃訴請駁回原
    告之訴等語，資為抗辯。
三、按「非本法所稱視覺障礙者，不得從事按摩業。」「違反第
    三十七條第一項者，處新台幣一萬元以上三萬元以下罰鍰並
    限期改善。」「前項違法事件如於營業場所內發生並依前項
    標準加倍處罰場所之負責人或所有權人。」「按摩業之手技
    ，包括：輕擦、揉捏、指壓、叩打、震顫、曲手、運動及其
    他特殊手技。」「從事按摩業者，應具備下列條件：一、依
    本法領有身心障礙手冊之視覺障礙者。二、經按摩技術士技
    能檢定合格。三、領有主管機關核發之按摩技術士執業許可
    證。」分別為身心障礙者保護法第37條第1項前段、第65條
    第1項、第2項及視覺障礙者按摩業管理辦法第4條及第5條所
    明定。另行政院衛生署不列入醫療管理之行為如下：「1.未
    涉及接骨或交付內服藥品，而以傳統之推拿方法，或使用民
    間習用之外敷膏藥、外敷生草藥與藥洗，對運動跌打損傷所
    為之處置行為。2.未使用儀器，未交付或使用藥品，或未有
    侵入性而以傳統習用方式，對人體疾病所為之處置行為。如
    藉按摩、指壓、刮砂、腳底按摩、收驚、神符、香灰、拔罐
    、氣功與內功之功術等方式，對人體疾病所為之處置行為。
    ．．．。」復經該署82年11月19日衛署醫字第82073636號公
    告在案。又「．．．。二、本署82年11月19日衛署醫字第
    82075656號公告不列入醫療管理之行為，其中所稱『以傳統
    習用之按摩、腳底按摩等方式，對人體疾病所為之處置行為
    』，係指以治療疾病為目的所為之按摩、腳底按摩，自有別
    於視覺障礙者為健康人從事以疏鬆筋骨、消除疲勞等非醫療
    目的所為之按摩。．．．。」「．．．。二、依據按摩業管
    理規則第4條規定：按摩業之手技包括：輕擦、柔捏、指壓
    、扣打、震顫、曲手、運動及其他特殊手技。而瘦身美容之
    手藝，依行政院衛生署89年5月12日衛署食字第89022291號
    函所示係為：將化妝品經手塗抹於外在肌膚，以達到保養及
    健美之行為。基於瘦身美容係指藉手藝、機器、用具、用材
    、化妝品、食品等方式，為保持、改善身體感官之健美，所
    實施之『綜合指導、措施』之非醫療行為，故與按摩業之手
    技並不相同。三、至有關坊間推拿館、瘦身及護膚美容等行
    業如以變相之推拿、或無（或未使用）瘦身、護膚美容設備
    ，確有運用『手技』為消費者服務之實者，如未當場發現其
    從事按摩時，自不宜謂其係現場從事按摩；既其已承認有從
    事違法之按摩行為，且有事實足資證明者，當應依身心障礙
    者保護法及按摩業管理規則處理之。．．．。」「．．．二
    、依該署前開號函說明：『查本署82年11月19日衛署醫字第
    82075656號公告不列入醫療管理行為，所稱之『以傳統習用
    方式，如藉指壓、按摩、腳底按摩等方式對人體疾病所為之
    處置行為』，其中『按摩』乙詞，因易與身心障礙者保護法
    所稱之『按摩』混淆，業經本署86年9月9日衛署醫字第8604
    8995號函刪除在案』．．．。」分別經衛生署86年9月9日衛
    署醫字第86048995號函、內政部89年11月14日台（89）內社
    字第8930184號函及90年5月16日台（90）內社字第9014314
    號函釋示在案。是以，非以治療疾病為目的所為之按摩，即
    為健康人從事以疏鬆筋骨、消除疲勞等非醫療目的所為之按
    摩，仍應受前揭身心障礙者保護法之規範，殆無疑義。
四、經查，如本判決書第一段所載之事實，分別為兩造所具狀陳
    明，復有被告南市警三行字第09543016140號函、被告警察
    局第三分局第一組檢查紀錄表、原告之調查筆錄、被告95年
    8月23日南市社助字第09500741540號原處分書附於原處分卷
    可稽，洵堪認定。
五、原告雖訴稱，「推拿」與「按摩」並不相同，原告於調查筆
    錄中自承為男客人從事手與腳、背部全身推拿、經絡鬆筋，
    自不符合身心障礙者保護法第37條之規定，被告之處罰顯非
    適當云云。惟查，原告違法從事按摩業之事實，業據原告於
    被告所屬警察局第三分局海南派出所時陳稱：「我於95年8
    月16日17時許，在台南市○○路○段254號樺谷飯店806室為
    警方佯裝客人時當場查獲。」、「我只幫不特定之客人從事
    手與腳、背部全身按摩而已。」、「我是個人服務，沒有受
    雇於他人。按摩收費每1小時向客人收費1,200元」、「我沒
    有身心方面之障礙。我不知道明眼人不能從事按摩工作」等
    語綦詳，此有該份調查筆錄附卷可稽。則原告有為顧客從事
    按摩服務之行為，洵堪認定。揆諸首揭規定，原告有違反身
    心障礙者保護法第37條規定之違章行為，甚為明確。原告空
    言否認，洵無可採。
六、綜上所述，原告之主張並不可採。從而，被告以原告違反身
    心障礙者保護法第37條第1項前段及第65條第1、2項規定，
    裁處原告2萬元罰鍰，即無違誤，訴願決定予以維持，亦無
    不合；原告提起本件訴訟求為撤銷，為無理由，應予駁回。
    又本件依卷內資料，事證已臻明確，爰不經言詞辯論為之。
七、據上論結，本件原告之訴為無理由，依行政訴訟法第233條
    第1項、第236條、第195條第1項後段、第98條第3項前段，
    判決如主文。
中　　華　　民　　國　　96　　年　 　4　　月　 30  　 日
                        第二庭法  官　 簡慧娟
以上正本係照原本作成。
如不服本判決，應於送達後20日內，向本院提出上訴狀並表明上
訴理由，如於本判決宣示後送達前提起上訴者，應於判決送達後
20日內補提上訴理由書（須按他造當事人人數附繕本）。
提起上訴應預繳送達用雙掛號郵票7份（每份34元）。
中　　華　　民　　國　　96　　年　 　4　　月　 30  　 日
　　　　　　　　　　　　　　　書記官   楊曜嘉
附註:
行政訴訟法第235條（第1項、第2項）:
對於適用簡易程序之裁判提起上訴或抗告，須經最高行政法院之
許可。
前項許可，以訴訟事件所涉及之法律見解具有原則性者為限。
